臺灣高等法院刑事判決　　　　　　　　94年度上易字第1269號
上　訴　人　臺灣士林地方法院檢察署檢察官
上　訴　人　丁○○
即　被　告
選任辯護人　傅文民律師
被　　　告　甲○○
選任辯護人　陳明欽律師
上列上訴人因傷害等案件，不服臺灣士林地方法院94年度易字第
103號，中華民國94年6月16日第一審判決（聲請簡易判決處刑案
號：臺灣士林地方法院檢察署93年度偵字第6416號），提起上訴
，本院判決如下：
    主  文
上訴駁回。
    事實及理由
一、被告丁○○部分
  (一)本案經本院審理結果，認第一審以上訴人即被告丁○○犯刑
    法第三百零九條第一項之公然侮辱罪，判處拘役二十日，及
    犯刑法第二百七十七條第一項之傷害罪，判處拘役四十日，
    定應執行刑為拘役五十日，並諭知易科罰金折算之標準為三
    百元折算一日，認事用法及量刑均無不當，應予維持，並引
    用第一審判決書記載之事實、證據及理由（如附件）。
  (二)被告上訴意旨否認有前開犯行，略以：告訴人甲○○於偵查
    中具狀陳稱被告均係以「台語」罵人，嗣於原審指稱被告以
    「國、台語」罵人，前後不符。證人林勝雄於偵查中之證述
    與在原審證述之內容前後不符，且被告並未看見林勝雄在場
    ，案發時為證人林勝雄上班值勤時間，不可能返家在場見聞
    等語。
  (三)惟查：(1)證人林勝雄任職於台北縣淡水鎮公所清潔隊，案發
    當日即九十三年四月二十九日為林勝雄之輪休日，不需到隊
    服勤，業據台北縣淡水鎮公所九十四年八月十日北縣淡清字
    第○九四○○二四○九一號函覆明確（本院卷第二十四頁）
    。又證人林勝雄案發時確曾在其住處聽聞被告與告訴人甲○○發生爭吵叫罵，再外出親眼目睹案發經過，且當時並有一
    姓名不詳之鄰居婦人在場等情，亦據證人林勝雄證述明確，
    核與告訴人甲○○所述情節一致，堪認證人林勝雄當時確曾
    在場見聞本案事實。至於證人林勝雄於原審九十四年六月二
    日審理時雖陳稱其當日上班制約上午十時許返家等語，與前
    述當日期適值輪休乙節不符，惟此或係距離案發時隔一年五
    月之久，因未查證差勤狀況而就一般差勤時間陳述所產生之
    疏誤所致，惟與其確實在場之事實無礙，自與其證言之真實
    性不生影響。(2)林勝雄純係與本案事實無利害關係之證人，
    檢察事務官於偵查中雖以證人之身分傳喚其到場陳述，然其
    並未依法具結，其在檢察事務官訊問時所為之陳述，依刑事
    訴訟法第一百五十八條之三規定無證據能力，自應予以排除
    ，原判決亦未採認林勝雄於偵查中之陳述作為證據資料，其
    該次陳述之內容如何均無審酌之必要。而其在原審所為之證
    言，業經被告之選任辯護人及檢察官依法定程序為交互詰問
    ，自屬適法之證據。(3)被告當日如何以國、台語交雜辱罵告
    訴人，及以掃把毆打告訴人等事實，業據證人林勝雄證述明
    確，核與告訴人甲○○以證人身份證述之被害情節相符，其
    所受傷勢復有照片及診斷證明書可證，事證灼然。至於告訴
    人甲○○在偵查中具狀所載之內容，本為審判外之陳述，且
    或僅係對被害事實陳述內容繁簡略有差異，關於其遭被告辱
    罵之情節則無不同，亦不足憑以遽行全盤否定其與林勝雄所
    為之證言。至於被告便稱其為外省人，不通台語云云，查被
    告所為辱罵告訴人所用之語句，為市井慣常聽聞之粗俗用語
    ，並非深奧典雅非一般常人所用之語言，被告所辯亦與一般
    日常社會生活經驗法則不符，不足採信。
  (四)綜上所述，被告以前揭情詞提起上訴，指摘原判決不當，並
    仍執陳詞否認犯罪，為無理由，應予駁回。
二、被告甲○○部分
  (一)本案經本院審理結果，認第一審判決對被告甲○○為無罪之
    諭知，核無不當，應予維持，並引用第一審判決書記載之證
    據及理由（如附件）。
  (二)檢察官循告訴人丁○○之請求提起上訴，上訴意旨略以：(1)
    被告甲○○將臉盆內之液體潑灑至告訴人丁○○右臉部，如
　　因此致告訴人受有雙眼角膜表淺破損之傷害，被告所為即該
 　 當傷害罪之構成要件，並不以告訴人所受確屬化學性角破損
 　 傷為限，因此原判決以無法證明告訴人的雙眼角膜破損確係
 　 遭洗衣清潔污水潑灑所致為由，否定告訴人所受雙眼角膜破
 　 損之傷害，係遭被告以臉盆內之液體潑灑所致，尚與法有違
 　 。(2)原審未經傳訊馬偕醫院醫師，逕認定「醫師有可能係因
    （告訴人）主訴的病因而為『疑似化學性角膜損傷』的診斷
    」，於法無據。(3)一般人受傷輕微，自認可忍耐撐過，多未
    必立即就醫，反而會經由休養方式以求自然康復。因此告訴
    人遭被告以臉盆內之液體潑灑後，未立即就醫，反而下午二
    、三點就去睡覺，亦非毫不合理。(4)告訴人係因丙○○○○
    表示眼角膜破損，「情況很嚴重」，而赴馬偕紀念醫院接受
    醫療，原審認定告訴人「係為取得診 斷證明書而至醫院看
    診」，絕非妥適。又原審未傳訊丙○○○○，貿然以「結膜
    炎亦屬眼睛常見之疾病」為由，否定告訴人所受雙眼角膜破
    損係遭被告以臉盆內之液體潑灑所致，令人難以信服等語。
  (三)惟查：(1)眼睛為人體極為敏感及脆弱之部位，如遭受外力或
    異物侵入遭成傷害，將立即產生不適或疼痛等生理反應。本
    案發生時間為九十三年四月二十九日上午十時許，而偵查卷
    第十二頁下方所附告訴人丁○○之照片，係告訴人丁○○之
    夫乙○○於案發當日上午約十一時許返家後，於當日中午所
    拍攝，業據證人乙○○供明（本院審判筆錄第八面），距離
    案發時間約兩小時左右，而依該照片所示，告訴人當時之神
    情、眼睛外觀、及眼神均屬正常，並無痛苦不適、紅腫、無
    法睜開等異常情形。又告訴人當日下午係在家中休息午睡，
    至翌日（四月三十日）上午十時許始至丙○○○○之診所就
    診等情，業為告訴人及證人乙○○供述一致，並有病歷表影
    本可稽（原審卷第五十頁，依病歷所載開立乙種診斷證明書
    之時間為上午十一時））。告訴人丁○○在原審亦曾證稱：
    「當時我一直在哭沒有感覺眼睛很痛，在半夜起來上廁所時
    發現眼睛很痛，第二天才趕快去看醫生。」等語（原審卷第
    六十九頁）。由此可見告訴人自案發後至當日晚間眼睛應無
    異狀，似與常情不盡相符。(2)告訴人之眼睛經丙○○○○診
    斷結果，認係兩眼結膜炎，且雙眼眼角膜均經註記「cornea
    clear」字樣，表示眼角膜乾淨並無問題，且告訴人雖主訴
    眼睛疼痛，但依病歷記載並無怕光、流眼淚等情形，均經證
    人丙○○○○證述綦詳（本院審判筆錄），並與上開病歷表
    影本之記載符合。另告訴人之症狀可能係過敏原因引起，亦
    有可能由髒水、清水潑灑或外力碰撞造成相同或類似結果，
    惟依其診斷所見並無足夠證據證明是由化學物質所引起，且
    受傷時間無法判斷，有可能是前一天造成等情，亦據丙○○○○證述明確（同上筆錄），故由證人丙○○○○基於專業
    判斷所為之上開證言以觀，告訴人眼睛之眼角膜當時並無破
    損情形，而其眼睛之病情可能係由諸多因素所造成，受傷時
    間亦無法明確判定。另告訴人指稱丙○○○○因其傷勢嚴重
    而囑咐轉診乙節，據丙○○○○證稱：告訴人眼睛情形還好
    ，不至於嚴重到要到大醫院，係因被告要求其開立訴訟用之
    診斷書，其不能開立驗傷單，故告知告訴人如只能去大醫院
    開驗傷單等語（本院審判筆錄第四面、第七面），亦與告訴
    人所述情節不符。(3)告訴人於九十三年四月三十日下午至馬
    偕紀念醫院就診結果，雖經診斷為角膜缺損，疑似化學性角
    膜損傷，有診斷證明書、及該醫院九十四年八月十八日馬院
    醫眼字第九四二七八五號函暨所附病歷影本（本院卷第四十
    三頁、第四十四頁）可憑，為當時告訴人係主訴眼睛遭鄰居
    潑髒水後眼睛有刺激感，且既係「疑似化學性角膜損傷」，
    顯示並非確切之病因診斷，亦僅係基於告訴人主訴之內容所
    為之可能性原因推測而已，並不能憑此資為告訴人眼睛之病
    情必定為遭被告甲○○潑灑污水所引致。又關於告訴人之眼
    睛傷勢，丙○○○○與馬偕醫院醫師所為之診斷不同，診斷
    時間亦有差異，故馬偕醫院九十四年九月十三日馬院醫眼字
    第九四三一一三號函關於「角膜缺損」與「結膜炎」兩重病
    情之區別，及兩種診度可能同時存在等論述，仍與本案被告
    甲○○有無以洗衣清潔劑污水潑灑告訴人，至其眼睛受傷之
    待證事實欠缺必然之關聯性。(4)綜上所述，被告與告訴人在
    爭執並遭毆打之際，縱有將手持盆裝內之水潑灑至告訴人等
    所為，惟並無確切證據足以證明告訴人於翌日就診時眼睛所
    受之傷勢確係由被告所造成，全案仍有合理懷疑存在，應屬
    不能證明被告犯罪。此部分檢察官之上訴為無理由，應予駁
    回。
據上論結，應依刑事訴訟法第三百七十三條、第三百六十八條，
判決如主文。
本案經檢察官呂文忠到庭執行職務。
中　　華　　民　　國　　94　　年　　11　　月　　18　　日
　　　　　　　　　刑事第二十二庭審判長法　官  黃瑞華
　　　　　　　　　　　　　　　　　　  法　官  陳憲裕
　　　　　　　　　　　　　　　　　　  法　官  宋  祺
以上正本證明與原本無異。
不得上訴。
                                      書記官   蔡慧娟
中　　華　　民　　國　　94　　年　　11　　月　　24　　日
附錄本案論罪科刑法條全文
刑法第309 條第1 項：
公然侮辱人者，處拘役或300 元以下罰金。
刑法第277 條第1 項：
傷害人之身體或健康者，處3 年以下有期徒刑、拘役或1000元以
下罰金。
